臺灣高等法院臺南分院刑事判決
                                    109年度上易字第467號
上  訴  人
即  被  告  楊宗德



上列上訴人因毒品危害防制條例案件，不服臺灣臺南地方法院
109年度易字第597號中華民國109年6月30日第一審判決（起訴案
號：臺灣臺南地方檢察署108年度偵字第14300號、第20338號）
，提起上訴，本院判決如下：
    主  文
原判決撤銷。
楊宗德持有第三級毒品純質淨重五公克以上，累犯，處有期徒刑
陸月，如易科罰金，以新臺幣壹仟元折算壹日。扣案含第三級毒
品氯乙基卡西酮、甲苯基乙基胺戊酮之黑色小惡魔包共玖拾伍包
(含外包裝袋玖拾伍個，驗前總淨重合計約陸捌伍點陸肆公克)、
淡黃色粉末貳包(含外包裝袋貳個，驗前總淨重合計壹伍玖點零
伍公克)、淡紫色粉末壹包(含外包裝袋壹個，驗前淨重壹參玖點
零肆公克)均沒收之。
    事  實
一、楊宗德前因違反毒品危害防制條例案件，經臺灣臺南地方法
    院於民國103年2月26日，以102年度訴字第1168號判決判處
    應執行有期徒刑4年確定，於106年8月4日假釋出監，107年1
    1月12日縮刑期滿，未經撤銷假釋視為執行完畢。楊宗德明
    知氯乙基卡西酮、甲苯基乙基胺戊酮均係毒品危害防制條例
    第2條第2項第3款所規定之第三級毒品，不得持有達法定數
    量以上，竟基於持有第三級毒品純質淨重5公克以上之犯意
    ，於民國108年4、5月間，自網際網路向不詳之人，購買含
    第三級毒品氯乙基卡西酮、甲苯基乙基胺戊酮成分之黑色小
    惡魔包共95包(驗前總淨重合計約685.64公克，驗前總純質
    淨重合計約6.85公克)、淡黃色粉末2包(驗前淨重合計159.0
    5公克，驗前總純質淨重合計129.99公克)、淡紫色粉末1包(
    驗前淨重139.04公克)而持有之。嗣於108年8月20日下午5時
    17分許，為警持臺灣臺南地方法院核發之搜索票，在臺南市
    ○區○○路000巷00號其租屋處執行搜索，扣得上開毒品及門號
    0000000000號行動電話1支、電子磅秤1台、盛裝器具1瓶、
    黑色小惡魔空包裝1470個、彩色小惡魔包327包、封口機1台
    ，及於翌日經其同意在其同址租屋處執行搜索，扣得封口機
    2台、果汁粉10包等物，而悉上情。
二、案經內政部警政署刑事警察局、臺南市政府警察局刑事警察
    大隊移送臺灣臺南地方檢察署檢察官偵查起訴。
    理  由
一、程序部分：
㈠、本件被告楊宗德雖於本院109年10月28日審理期日未到庭，
    惟本件審理期日傳票於109年10月12日送達其住居所時，因
    未獲會晤本人亦無受領文書之同居人或受僱人，而將該送達
    文書寄存於臺南市警察局第六分局金華派出所，被告嗣於同
    日至派出所領取傳票，是審理期日傳票已合法送達被告之住
    居所，有本院送達證書回證、領取傳票簽收文件在卷可稽（
    見本院卷第71至75頁），是本件被告經合法傳喚，無正當理
    由不到庭，爰依刑事訴訟法第371 條規定，不待其陳述，逕
    行判決。
㈡、按被告以外之人於審判外之陳述，雖不符刑事訴訟法第159條
    之1至第159條之4規定得為證據之情形，而經當事人於審判
    程序同意作為證據，法院審酌該言詞陳述或書面陳述作成時
    之情況，認為適當者，亦得為證據，刑事訴訟法第159條之5
    第1項定有明文。又刑事訴訟法第159條之5立法意旨，在於
    確認當事人對於傳聞證據有處分權，得放棄反對詰問權，同
    意或擬制同意傳聞證據可作為證據，屬於證據傳聞性之解除
    行為，如法院認為適當，不論該傳聞證據是否具備刑事訴訟
    法第159條之1至第159條之4所定情形，均容許作為證據，不
    以未具備刑事訴訟法第159條之1至第159條之4所定情形為前
    提。查本判決所引用之下列供述證據暨其他書證、物證，檢
    察官於本院準備程序及審理時，同意作為本案證據（見本院
    卷第50至51頁、第82頁），且於本院逐一提示後，迄於言詞
    辯論終結前亦未聲明異議，本院審酌上開證據資料製作時之
    情況，尚無違法不當及證明力明顯過低之瑕疵，認以之作為
    證據應屬適當，而有證據能力。
二、認定犯罪事實所憑之證據及理由：
㈠、訊據被告對於上揭事實，已於警詢、偵訊及原審審理時坦承
    不諱(見0000000000號警卷第9至17頁；14300號偵卷第25至2
    7頁、第67至70頁；原審卷第55至61頁)，並有臺灣臺南地方
    法院108年度聲搜字第888號搜索票、內政部警政署刑事警察
    局108年8月20日搜索、扣押筆錄、扣押物品目錄表、扣押物
    品收據、自願受搜索同意書、內政部警政署刑事警察局108
    年8月21日搜索、扣押筆錄、扣押物品目錄表、扣押物品收
    據、現場及扣案物品照片等在卷可稽(見0000000000號警卷
    第35至43頁、第51至59頁、第67至90頁)。並有扣案黑色小
    惡魔包95包、淡黃色粉末2包、淡紫色粉末1包等物可證。而
    扣案95包黑色小惡魔包及淡黃色粉末2包、淡紫色粉末1包經
    送檢驗，結果為：黑色小惡魔包，95包，包裝上已編號A-1
    至A-95：經檢視均為黑/金色包裝，外觀型態均相似，檢驗
    前總毛重792.99公克，驗前總淨重約685.64公克，隨機抽取
    編號A-12鑑定，經檢視內為紫色粉末，檢出第三級毒品氯乙
    基卡西酮及微量第三級毒品甲苯基乙基胺戊酮等成分，測得
    氯乙基卡西酮純度約1%，依據抽測純度直，推估編號A-1至A
    -95均含氯乙基卡西酮之驗前總純質淨重約6.85公克；編號C
    ：經檢視為淡黃色粉末，驗前毛重101.05公克，驗前淨重99
    .83公克，檢出第三級毒品氯乙基卡西酮及甲苯基乙基胺戊
    酮等成分，未檢出第二級毒品甲基安非他命成分，測得氯乙
    基卡西酮純度約57%，驗前純質淨重約56.9公克；甲苯基乙
    基胺戊酮純度約24%，驗前純質淨重約23.95公克；編號D：
    經檢視為淡黃色粉末，驗前毛重60.44公克，驗前淨重59.22
    公克，檢出第三級毒品氯乙基卡西酮及甲苯基乙基胺戊酮等
    成分，未檢出第二級毒品甲基安非他命成分，測得氯乙基卡
    西酮純度約63%，驗前純質淨重約37.30公克；甲苯基乙基胺
    戊酮純度約20%，驗前純質淨重約11.84公克；編號E：經檢
    視為淡紫色粉末，驗前毛重158.31公克，驗前淨重139.04公
    克，檢出微量第三級毒品氯乙基卡西酮及甲苯基乙基胺戊酮
    等成分一情，有內政部警政署刑事警察局108年11月8日刑鑑
    字第1080087012號鑑定書在卷可稽(見0000000000號警卷第4
    0至42頁)。被告自白核與上開積極證據相符，堪以採取。
㈡、從而，本件事證明確，被告犯行洵堪認定，自應依法論科。
三、論罪科刑：
㈠、按甲苯基乙基胺戊酮（Methyl-α-ethylaminopentiophenone
    、MEAPP）、氯乙基卡西酮（Chloroethcathinone、CEC）均
    係毒品危害防制條例第2條第2項第3款所定之第三級毒品，
    本案被告行為後，毒品危害防制條例第11條第5項規定於109
    年1月15日修正，並於同年7月15日生效施行，原規定「持有
    第三級毒品純質淨重二十公克以上者，處三年以下有期徒刑
    ，得併科新臺幣三十萬元以下罰金。」修正後法定刑降低為
    ：「持有第三級毒品純質淨重五公克以上者，處二年以下有
    期徒刑，得併科新臺幣二十萬元以下罰金。」被告持有之第
    三級毒品純質淨重已逾二十公克以上，無論依修正前後規定
    ，均係犯持有第三級毒品逾法定數量之罪，法定數量之下修
    趨嚴，於個案並無影響，然其法定刑之降低，於本個案乃較
    有利之法律變更，經依刑法第2條第1項比較新舊法結果，應
    適用較有利之修正後毒品危害防制條例第11條第5項規定。
㈡、核被告持有純質淨重逾5公克以上第三級毒品，所為係犯修正
    後毒品危害防制條例第11條第5項持有第三級毒品純質淨重
    五公克以上之罪。
㈢、被告前因違反毒品危害防制條例案件，經臺灣臺南地方法院
    於103年2月26日，以102年度訴字第1168號判決判處應執行
    有期徒刑4年確定，於106年8月4日假釋出監，107年11月12
    日縮刑期滿，未經撤銷假釋視為執行完畢，有臺灣高等法院
    被告前案紀錄表1份可憑，其受有期徒刑之執行完畢，5年以
    內，故意再犯本件有期徒刑以上之罪，為累犯，且被告已曾
    因販賣毒品行為經判刑處罰，卻未知謹慎守法，猶再犯本件
    持有第三級毒品純質淨重5公克以上之罪，刑罰反應力薄弱
    ，參酌司法院大法官釋字第775號解釋意旨，依刑法第47條
    第1項規定加重其刑。
四、撤銷改判之理由：
㈠、原審以被告犯行明確，論處修正前毒品危害防制條例第11條
    第5項之持有第三級毒品純質淨重二十公克以上之罪刑，固
    非無見；惟查；１、原審判決後，毒品危害防制條例第11條
    第5項規定於109年7月15日修正生效，原判決未及比較適用
    ，自有未洽；２、又毒品危害防制條例第18條第1項後段關於
    「查獲之第三、四級毒品，無正當理由而擅自持有者，沒入
    銷燬之」之規定，係屬行政處分之規定，與刑事處分之沒收
    有別。而扣案毒品均係毒品危害防制條例第2條第2項第3款
    所定之第三級毒品，應認係違禁物，又係被告犯毒品危害防
    制條例第11條第5項之罪所用之物，自應優先適用刑法第38
    條第1項之規定宣告沒收。原判決竟依上開條例第18條第1項
    （後段）規定諭知「沒入銷毀」，適用法則自有不當。被告
    上訴意旨以原審判決量刑過重，請求從輕量判而指摘原判決
    不當，雖無可採，然原判決既有上述之違誤不當，自難維持
    ，應予撤銷改判。
㈡、本院審酌被告前有違反毒品危害防制條例之前科，有臺灣高
    等法院被告前案紀錄表在卷可參，素行不佳，明知氯乙基卡
    西酮、甲苯基乙基胺戊酮均為第三級毒品，不得非法持有純
    質淨重逾一定數量以上之第三級毒品，以免造成毒品流竄擴
    散之風險，對社會造成相當程度之危害，竟仍上網購買，而
    持有之，且扣案第三級毒品純質淨重甚高，對於社會秩序與
    人體危害之潛在風險相當高，實值非議，惟被告犯後坦承犯
    行，態度良好，持有時間不長，且尚未因此另犯他罪，犯罪
    未生實害，自陳為高中肄業，智識程度不高，經營冷凍食品
    販賣業，每月收入約新臺幣(下同)2、3萬元，有正當工作及
    合法收入，未婚，亦無子女，與祖父母同住等一切情狀，量
    處如主文第二項所示之刑，並諭知如易科罰金之折算標準。
㈢、扣案黑色小惡魔包95包、淡黃色粉末2包、淡紫色粉末1包等
    物，經送驗結果，均檢出含第三級毒品氯乙基卡西酮、甲苯
    基已基胺戊酮成分，有上開內政部警政署刑事警察局鑑定書
    可憑，為被告犯持有第三級毒品純質淨重5公克以上罪所持
    有之毒品，依前揭說明，核屬違禁物，應依刑法第38條第1
    項之規定宣告沒收，至直接用以盛裝上開第三級毒品之黑色
    小惡魔包裝袋95個、及盛裝淡黃色粉末、淡紫色粉末之外包
    裝袋3個，因其上所殘留之第三級毒品，難以析離，且無析
    離之實益與必要，自應視同毒品之一部，一併沒收之；前揭
    送驗用罄之第三級毒品因已滅失，爰不另宣告沒收，附此敘
    明。至於扣案彩色小惡魔包327包，其內粉末並未含有毒品
    成分，有上開內政部警政署刑事警察局鑑定書可左，且非違
    禁物；另扣案行動電話1支、黑色小惡魔空包裝1470個、電
    子磅秤1台、盛裝器具1瓶、封口機3台、果汁粉10包等物，
    並非供或預備供被告犯本案所用之物，業據被告於原審供述
    在卷(見原審卷第59至60頁)，爰均不予宣告沒收，附此敘明
    。
五、依刑事訴訟法第369條第1項前段、第364條、第371條、第29
    9條第1項前段，毒品危害防制條例第11條第5項(修正後)，
    刑法第11條前段、第2條第1項後段、第41條第1項前段、第3
    8條第1項，判決如主文。
本案經檢察官白覲毓提起公訴，檢察官趙中岳到庭執行職務。
中　　華　　民　　國　 109　　年　　10　　月　　30　　日
                  刑事第六庭    審判長法　官  張瑛宗
                                      法　官  林逸梅
                                      法　官  李秋瑩
以上正本證明與原本無異。
不得上訴。
　　　　　　　　　　　　　　　　　　　書記官  羅珮寧　　
中　　華　　民　　國　　109 　年　　10　　月　　30　　日

附錄本案論罪科刑法條全文
毒品危害防制條例第11條
持有第一級毒品者，處3年以下有期徒刑、拘役或新臺幣30萬元
以下罰金。
持有第二級毒品者，處2年以下有期徒刑、拘役或新臺幣20萬元
以下罰金。
持有第一級毒品純質淨重十公克以上者，處1年以上7年以下有期
徒刑，得併科新臺幣1百萬元以下罰金。
持有第二級毒品純質淨重二十公克以上者，處6月以上5年以下有
期徒刑，得併科新臺幣70萬元以下罰金。
持有第三級毒品純質淨重五公克以上者，處2年以下有期徒刑，
得併科新臺幣20萬元以下罰金。
持有第四級毒品純質淨重五公克以上者，處1年以下有期徒刑，
得併科新臺幣10萬元以下罰金。
持有專供製造或施用第一級、第二級毒品之器具者，處1年以下
有期徒刑、拘役或新臺幣10萬元以下罰金。